【裁判字號】    99,台上,3676
【裁判日期】    990611
【裁判案由】    違反毒品危害防制條例
【裁判全文】
最高法院刑事判決            九十九年度台上字第三六七六號
上  訴  人  台灣高等法院高雄分院檢察署檢察官
被      告  甲○○
上列上訴人因被告違反毒品危害防制條例案件，不服台灣高等法
院高雄分院中華民國九十七年二月十二日第二審更審判決（九十
六年度上更(一)字第四三四號，起訴案號：台灣高雄地方法院檢察
署九十四年度偵緝字第一七七三號），提起上訴，本院判決如下
：
    主  文
原判決撤銷，發回台灣高等法院高雄分院。
    理  由
本件原判決以公訴意旨略稱：被告甲○○基於販賣第一、二級毒
品之概括犯意，以其位於高雄縣美濃鎮○○街○段九十六巷一號
五樓住處為販賣毒品之地點，自民國九十四年四月某日起，以第
一級毒品海洛因每錢新台幣（下同）一萬八千元、第二級毒品甲
基安非他命（下稱：安非他命）每錢四千五百元等代價，連續販
賣予綽號「楊仔」、「景仔」、「阿國仔」及其他不詳年籍姓名
之人施用。嗣於九十四年四月二十七日下午一時五十分許，經警
持搜索票前往上揭住處，當場於被告身上、客廳、臥室等處查獲
海洛因共淨重五七‧三二公克、安非他命九包（驗後毛重一三公
克）、殘存海洛因毒品之夾鏈袋十三個、○○號空夾鏈袋九十七
個、二號夾鏈袋七個、藏放毒品用之空瓦斯罐一個、電子磅秤一
台、聯絡販賣毒品所用之0000000000、000000
0000號行動電話共二具等情。因認被告涉犯毒品危害防制條
例第四條第一、二項販賣第一、二級毒品罪嫌云云。經審理結果
，認為不能證明被告犯罪，因而維持第一審諭知被告無罪之判決
，駁回檢察官在第二審之上訴，固非無見。
惟查：（一）審理事實之法院對於被告有利及不利之證據，應一
律注意，詳為調查，綜合全案證據資料，本於經驗法則以定其取
捨，並將取捨證據及得心證之理由於判決內詳為說明，方為適法
。原判決理由謂：如原判決附表所示之監聽譯文，均僅提及交易
物品之數量及價格，並未明確敘及所交易之物品究屬何物，監聽
譯文固有「甜的」、「軟的」等話語，證人即警員黃暉閔並證述
：「甜的」是指安非他命，「鹹的」是指海洛因，「硬的」是指
安非他命，「軟的」是指海洛因，這些是行話，我因辦案而有所
瞭解等語。但縱然前開「甜的」、「鹹的」、「硬的」、「軟的
」等詞，係販賣毒品與購買毒品者常見之暗語、行話，惟本件並
未查獲有人向被告購買毒品，則監聽譯文所謂「甜的」、「軟的
」所代稱之物，是否即屬海洛因或安非他命，尚屬有疑，不得僅
憑證人黃暉閔之證言，遽為不利被告之認定云云（見原判決第四
、五頁）。然依卷證所示，被告先後於警詢、偵查中及第一審審
理時供陳：「海洛因及安非他命，是向綽號『吉仔』購得，他叫
黃薰賢，前後向他買五次毒品，最近一次大約五、六天前，在他
開設的『歲騰檳榔』二樓的房間進行交易，海洛因四錢計七萬元
，安非他命四錢計一萬八千元，合計八萬八千元」（見警卷第二
頁）、「毒品都是向黃薰賢買的，買來的毒品成堆放在塑膠管內
，要施用再用刀片取」（見偵查卷第二十九頁）、「海洛因及安
非他命是向黃薰賢買的，軟的是指海洛因」、「我向黃薰賢買海
洛因或安非他命時，都在電話跟他說要東西，還有我會跟他說，
要買硬的還有鹹的」各等語（見聲請羈押卷第八、九頁，第一審
卷第五十七、五十八頁），被告所述其與黃薰賢係以「軟的」、
「硬的」、「鹹的」等暗語進行毒品交易，適與證人黃暉閔所述
情節相符，且有上開毒品扣案可佐，原審未詳查究明，遽認監聽
譯文並未明確敘及所交易之物品究屬何物，自嫌速斷。又本件固
未查獲被告將毒品販賣予他人，但被告為供己施用而販入第一、
二級毒品後（被告施用第一、二級毒品部分，業經原審以九十四
年度上訴字第一七六九號判決確定），如另起意販賣毒品牟利，
而持有扣案之毒品，仍難辭意圖販賣而持有第一、二級毒品罪責
。被告辯稱：監聽譯文係其和對方談論牛樟菇之買賣，「軟的」
是客家話「嫩的」，「甜的」也是客家話等語。但證人黃暉閔曾
於第一審結證：「卷內譯文，被告沒有使用客家話交談，在譯文
中被告沒有與他人說到牛樟菇、山藥買賣的事情。」（見第一審
卷第五十三、五十四頁），且被告供稱：我是用一錢交易牛樟菇
，好的牛樟菇一錢是一萬到八千元，是用一錢來計算；監聽譯文
中一半就是五百元，一個就是一千元云云（見第一審卷第五十七
、五十八頁），倘被告果真是以一錢為單位計算牛樟菇，其價格
應為一萬元至八千元，何以譯文中卻有「一半」、「一個」之暗
語，且「一半」五百元、「一個」一千元之價格，與被告所謂出
售牛樟菇之價格亦顯不相符，則被告所辯是否屬實，亦有疑義，
原審未詳加推求，復未綜合被告上開供述、證人黃暉閔之證言及
扣案之毒品等全案證據資料，詳酌慎斷，遽認不能證明被告犯罪
，有應於審判期日調查之證據未予調查及判決理由不備之違誤。
（二）依原判決附表編號十一、十三、十四、十五所示監聽譯文
內容觀之，使用0000000000門號之某男，於同附表編
號十一，時間九十四年四月十九日下午十八時五十四分六秒打電
話向被告詢問半兩「甜的」要算多少？經過價格之詢問，被告即
表示幫忙問看看；同附表編號十三，時間九十四年四月二十日上
午九時十四分二十七秒，被告即傳簡訊給該男子，簡訊內容：「
昨晚你說的『甜的』，已經有了，你如有需要，速與我聯絡」；
同附表編號十四，時間九十四年四月二十日上午十時三十二分五
十四秒，該男子即打電話表示要一半，被告以「一八五」到「一
九」之價格出售；同附表編號十五，時間九十四年四月二十日上
午十時三十二分五十四秒，該男子打電話說：「我現在你樓下這
」，被告回稱：「好，我下去」等語。被告與該男子洽商交易之
過程，完整地被監聽記錄下來，其中並未提到牛樟菇三個字，則
究竟被告有無從事牛樟菇之買賣？被告所辯「甜的」是客家話，
指帶有「蒂頭」的牛樟菇一節，是否屬實？上開對話與其他卷證
資料相互佐證，是否足認被告係與該男子洽談買賣毒品事宜？原
判決未予細心勾稽根究明白，遽行判決，亦於法有違。（三）扣
案之海洛因淨重五十七點三二公克，安非他命毛重十三公克，且
同時扣有電子磅秤一台，被告向黃薰賢購買上開數量之毒品，是
否僅供自己施用？其施打毒品之用量多少，上開毒品可使用多久
？被告有無職業收入？若係為供己用而販入，有無另萌販賣毒品
牟利之意圖？原審均未依卷內訴訟資料調查說明；且由監聽譯文
得知，被告除向黃薰賢購買毒品外，另有「楊仔」、「景仔」、
「國仔」、某女、某男等人，以手機打電話向被告購買「甜的」
、「軟的」等物，該打電話者與被告談到交易之事，相互間對答
如流，依全部監聽譯文內容及相關證據資料，是否足認被告有販
賣毒品牟利之意圖？原判決未詳加剖析論述，逕認被告所持有之
上開毒品數量與吸毒者長期施用數量尚無顯不相當之處，併有可
議。檢察官上訴意旨執以指摘，為有理由，應認原判決有撤銷發
回之原因。
據上論結，應依刑事訴訟法第三百九十七條、第四百零一條，判
決如主文。
中    華    民    國  九十九  年    六    月   十一   日
                      最高法院刑事第三庭
                          審判長法官  林  增  福
                                法官  張  清  埤
                                法官  陳  世  雄
                                法官  何  菁  莪
                                法官  段  景  榕
本件正本證明與原本無異
                                      書  記  官
中    華    民    國  九十九  年    六    月   十五   日
                                                      Q

司法院資訊處製作；財團法人民間司法改革基金會備份。
